【裁判字號】    89,易,1157
【裁判日期】    890614
【裁判案由】    竊盜
【裁判全文】
台灣台中地方法院刑事判決                       八十九年度易字第一一五七號
    公  訴  人  台灣台中地方法院檢察署檢察官
    被      告  乙○○
右列被告因竊盜等案件，經檢察官提起公訴（八十九年度偵字第七六號），本院判決
如左：
    主  文
乙○○竊盜，處有期徒刑肆月；又依法逮捕之人脫逃，未遂，處有期徒刑參月。應執
行有期徒刑陸月。
    事  實
一、乙○○意圖為自己不法之所有，於民國（下同）八十八年十二月十五日十四時許
    ，在台中市○○區○○路十八巷口，利用車牌ＰＤ─００一七號自小客車之車主
    甲○○未將車門全部上鎖之機會，竊取甲○○所有放於該自小客車之右前方乘客
    座內之咖啡色皮包一只，內有甲○○國民身分證一枚、郵局提款卡一枚、行動電
    話一支、呼叫器一個、印鑑一枚、健保卡一枚、名片一盒及電話聯絡簿一本等物
    品。乙○○因見皮包內有提款卡一枚，乃將其他皮包內之印鑑一枚、健保卡一枚
    、名片一盒及電話聯絡簿一本等價值較低之物丟棄，再持該提款卡至台中市○○
    區○○街北新國中前之第一銀行提款機提款，惟因密碼錯誤，尚未竊得現款之際
    ，即於八十八年十二月十五日十七時許，為警見其行跡可疑，上前盤查而在乙○○身上查獲甲○○國民身分證一枚、郵局提款卡一枚、行動電話一支及呼叫器一
    個。警方認乙○○涉嫌竊盜，遂依法逮捕，並將乙○○及其在旁之不知情六歲女
    兒帶回台中警察局第五分局文昌派出所（下稱文昌派出所）訊問，其後文昌派出
    所警員劉昱劭及丙○○擬帶乙○○至其住處查贓，其女兒則暫於派出所主管辦公
    室內由派出所人員看僱，乙○○與警員劉昱劭、丙○○三人行至文昌派出所後門
    之停車場時，乙○○佯稱要上廁所，劉昱劭乃先行上車等候，丙○○則站在廁所
    後門看守。詎料，乙○○行經廁所時並未進入廁所內，竟直接轉入派出所內主管
    辦公室抱起其女兒隨即往派出所大門處逃跑，逃跑中並將拖鞋一隻掉落於派出所
    內，逃出派出所後即向右沿台中市○○○○街前進約五十公尺，劉昱劭乃駕車載
    丙○○自後追捕，距乙○○開始脫逃之文昌派出所後面停車場約六十公尺處之台
    中市○○○○街與北平路路口時，為劉昱劭與丙○○追獲，乙○○因抗拒逮捕而
    於逮捕過程中受有頭部挫傷及皮下出血等之傷害，警員將乙○○戴上手銬後帶回
    派出所，始未能脫逃得逞。
二、案經台中市警察局第五分局報請台灣台中地方法院檢察署檢察官偵查起訴。
    理  由
一、訊據被告乙○○固坦承有於北新國中前為警查獲前開甲○○所失竊之郵局提款卡
    等物並逮捕回文昌派出所製作筆錄等情不諱，惟矢口否認有何竊盜及脫逃之犯行
    ，辯稱略以：這些東西是伊在北新國中前提款機下面撿到的，伊只撿到這四樣東
    西，而二張空白之交易明細表，是伊要走時從提款機跳出來的，不是伊按提款機
    的；到派出所之後，警察叫伊先到派出所前面等，當時伊帶伊六歲女兒，腳有受
    傷，但沒有持柺杖，可以走路，伊不是要上廁所，因門口看不見警察車子，伊才
    沒有在派出所門口等云云。惟查依被害人甲○○指訴，其於八十八年十二月十五
    日下午二時許，將其自小客車停放於台中市○○路十八巷口前往附近訪友，因有
    一車門未上鎖以致車內大皮包內之身分證一枚、郵局提款卡一枚、行動電話一支
    、呼叫器一個、印鑑一枚、健保卡一枚、名片一盒及電話聯絡簿一本等物品被竊
    ，現僅尋獲身分證一枚、郵局提款卡一枚、行動電話一支、呼叫器一個等物品，
    此有警訊筆錄、贓物領據及空白之第一銀行交易明細表二紙等在卷足稽，是被告
    所持有前開被查獲之物品均係被害人所失竊甚明。次查被害人所失竊之物品中，
    於被告身上查獲之物均屬較有財產上利用價值者，尚未尋獲部分，則屬無財產上
    利用價值者，且所失竊之物均係置於皮包內，而皮包亦同時失竊，換言之，被告
    係竊取整個皮包，而非僅竊取皮包內之物品，茍被告所辯前開物品係伊所拾獲屬
    實，則他人於行竊該皮包後，豈會逕行拋棄有財產上價值之物品，而其他不具財
    產上價值物品，卻未一併丟棄，此與經驗法則有違，又被告於偵查中辯稱前開物
    品係有二個年輕人騎一部機車掉下來的（見偵查卷第四十頁正面最後一行至第四
    十頁背面第一行筆錄），此亦與常情不符，蓋如他人行竊後，於騎乘機車時不慎
    將行竊之物遺失，亦應連同皮包一起遺失始為合理，不可能僅遺失皮包內有財產
    上利用價值之物而保存未具財產上利用價值之物，再者，被告對於拾獲前開物品
    亦前後供述不一，先於檢察官偵查中辯稱伊係在台中市九甲巷與豐和路口拾獲（
    見偵查卷第三十頁背面第六行筆錄），後又改稱係在豐樂路拾獲（見偵查卷第四
    十頁背面第一行筆錄），而於本院審理時又改稱係在北新國中前提款機下面拾獲
    （見本院八十九年五月三十一日審判筆錄）。又被告於偵查中辯稱伊將提款卡輸
    入提款機係欲查看是何家銀行所發之提款卡，而伊輸入局號及帳號後就跑出二張
    交易明細表（見偵查卷第三十頁背面第八行至第十行筆錄），此亦屬被告卸責之
    詞，蓋從提款卡即可得知該提款卡係何金融機關所發，何須以輸入提款卡之方式
    查明該提款卡係何金融機構所發？是被告顯係欲提款而輸入二次錯誤之提款密碼
    至被警查獲二紙空白之交易明細表甚明，從而被告於本院審理時否認伊有將提款
    卡輸入提款機內，應屬卸責之詞，委無足採。退步言，若被告真有將拾得之物送
    還被害人之意，依拾獲之身分證即可得知被害人姓名，交由警察機關或依身分證
    上地址即可順利使被害人尋回失物。末查被告為警查獲並逮捕至文昌派出所製作
    筆錄後，文昌派出所警員劉昱劭及丙○○欲帶同被告至其住處查贓時，伊即佯稱
    上廁所，自文昌派出所後面停車場至派出所內抱起女兒逃出派出所，並將一隻拖
    鞋掉落派出所內，而於六十公尺外之台中市○○○○街與北平路口始追捕被告，
    被告且於被逮捕過程中因抗拒逮捕而受傷，並經警員戴上手銬後始帶回派出所等
    情，迭據證人即文昌派出所警員劉昱劭及丙○○於檢察官偵查中及本院審理時到
    庭結證屬實，復有被告之診斷書、檢察官勘驗現場之履勘現場筆錄及被告脫逃路
    線圖等各一紙在卷足資佐證，而被告如係欲至派出所門口等候警察，何須行至距
    派出所停車場已有六十公尺處之台中市○○○○街與北平路始為警捕獲，又其當
    時如非脫逃，豈有於離開派出所時將一隻拖鞋掉落派出所內及於警追獲逮捕時抗
    拒逮捕並因而受傷？如非脫逃警員亦不可能將之上手銬後帶回派出所。是被告前
    開所辯，顯係犯後卸責之詞，不足採信。綜上所述，本件事證明確，被告竊盜及
    脫逃未遂之犯行洵堪認定。
二、核被告乙○○所為，係犯刑法第三百二十條第一項之竊盜罪及同法第一百六十一
    條第四項、第一項之脫逃未遂罪。公訴人認被告所涉係刑法第一百六十一條第一
    項之脫逃既遂罪，惟脫逃罪須以不法脫離公力監督範圍之外始為既遂，若雖逸出
    監禁場所而尚在公務員追跡中者，因未達於回復自由之程度，仍應以未遂論，最
    高法院十八年上字第五五九號著有判例。查本件被告於逃出派出所時即為警員劉
    昱劭及丙○○自後追捕中，且僅逃逸約六十公尺，約十分鐘後即被追回，業據劉
    昱劭及丙○○證述在卷，是被告於脫逃後仍為警員在後追捕中，並未因脫逃而達
    於回復自由之程度，揆諸前開最高法院判例，被告脫逃應僅得以未遂罪論罰，公
    訴人認被告係犯脫逃既遂罪，容有未洽。又被告之行為係屬未遂犯，應依刑法第
    二十六條前段規定減輕其刑。又被告所犯前開二罪之間，犯意各別，行為互殊，
    應予分論併罰。爰審酌被告犯罪之動機、目的、手段、犯罪所生之損害，及犯罪
    後態度等一切情狀，量處如主文所示之刑，並定其應執行之刑，以示懲儆。
據上論斷，應依刑事訴訟法第二百九十九條第一項前段、刑法第三百二十條第一項、
第一百六十一條第四項、第一項、第二十六條前段、第五十一條第五款、罰金罰鍰提
高標準條例第一條前段，判決如主文。
本案經檢察官葉芳如到庭執行職務。
中      華      民      國      八十九      年      六    月    十四    日
                                      台灣台中地方法院刑事第六庭
                                          法  官  簡  賢  坤
右正本證明與原本無異。
如不服本判決，應於判決送達後十日內向本院提出上訴狀，上訴於臺灣高等法院臺中
分院( 須附繕本 )。
                                          書記官
中      華      民      國      八十九      年      六    月    十四    日
附錄本案論罪科刑法條全文：
中華民國刑法第三百二十條第一項：
意圖為自己或第三人不法之所有，而竊取他人之動產者，為竊盜罪，處五年以下有期
徒刑、拘役或五百元以下罰金。
刑法第一百六十一條：
依法逮捕、拘禁之人脫逃者，處一年以下有期徒刑。
損壞拘禁處所械具或以強暴、脅迫犯前項之罪者，處五年以下有期徒刑。
聚眾以強暴、脅迫犯第一項之罪者，在場助勢之人，處三年以上十年以下有期徒刑，
首謀及下手實施強暴、脅迫者，處五年以上有期徒刑。
前三項之未遂犯，罰之。


司法院資訊處製作；財團法人民間司法改革基金會備份。
